【裁判字號】    92,簡上,126
【裁判日期】    920630
【裁判案由】    業務過失致死
【裁判全文】
臺灣高雄地方法院刑事判決                        九十二年度簡上字第一二六號
    上  訴  人    臺灣高雄地方法院檢察署檢察官
    上訴人即被告  戊○○
    選任辯護人    李明益律師
右列上訴人因被告涉犯業務過失致死案件，不服本院高雄簡易庭中華民國九十二年二
月二十七日九十二年度簡字第四五一號第一審簡易判決（起訴案號：臺灣高雄地方法
院檢察署九十一年度偵字第二三九二九號），提起上訴，本院管轄之第二審合議庭判
決如左：
    主  文
原判決撤銷。
戊○○從事業務之人，因業務上之過失致人於死，處有期徒刑柒月，緩刑參年。
    事  實
一、戊○○係天鼎電訊股份有限公司（以下簡稱天鼎公司）之副總經理兼南區分公司
    負責人，負責天鼎公司南區分公司之各項業務，為從事業務之人，亦為勞工安全
    衛生法第二條第二項規範之雇主。緣臺灣電力股份有限公司（以下簡稱臺電公司
    ）高雄區營業處將「高維１Ａ４配電線路巡修類點檢及事故搶修改善工程」（以
    下簡稱系爭工程）交予弘鍵工程有限公司（以下簡稱弘鍵公司）承攬，弘鍵公司
    將系爭工程轉交予己○○承攬，己○○再將系爭工程轉交予天鼎公司承攬，戊○○即指派受僱於天鼎公司之勞工張豪華、丙○○等人於民國（下同）九十一年三
    月十九日至現場施作系爭工程。九十一年三月十八日，戊○○事先至高雄縣彌陀
    鄉○○路一巷口進行現場會勘，其明知現場施作人員作業時腳底距離活電部分（
    熔絲鍊開關負載側及其接至電纜終端接頭之引線）約一百七十五公分，頭部距離
    活電部分（對地電壓六千九百伏特之熔絲鍊負載端之引線）約僅十公分，且臺電
    公司於作業當天將不會配合斷電，其自有注意勞工作業安全，提供勞工及作業環
    境適當之絕緣防護裝備並防止危險發生之義務，且依戊○○之智識、能力及當時
    之情況，又無不能注意之情事，竟疏未注意及此，非但未於同日晚間七時至九時
    為職前訓練時，告知現場施作人員前開作業處所上方有高壓電存在及相關應注意
    事項，嗣於翌日即九十一年二月十九日十六時二十分許，張豪華、丙○○等人在
    現場實際施作時，戊○○亦未提供絕緣防護手套、肩套、安全毯等足以防止遭受
    高壓電能危害之絕緣防護設備，致使張豪華於作業當時僅穿戴安全鞋、安全帽，
    未穿戴絕緣防護手套及肩套，亦未使用安全毯，即於距離其頭部約僅十公分之前
    開未設置絕緣用防護設備之高壓活線下作業，嗣因扶住固定鋁梯之丙○○右肘關
    節遭駛經該處之機車碰撞，鋁梯因而輕微移動，導致正在鋁梯上作業之張豪華在
    驚慌下左手誤觸前開高壓活線，遭高達六千九百伏特之高壓活線電擊後心肺衰竭
    當場死亡。
二、案經張豪華之母庚○○訴請臺灣高雄地方法院檢察署檢察官偵查起訴，經本院訊
    問後，認宜以簡易判決處刑，爰不經通常審判程序，逕以簡易判決處刑。
    理  由
一、訊據被告戊○○對右揭犯罪事實坦承不諱，核與告訴人庚○○指訴情節及證人丁○○、乙○○、丙○○、己○○證述情節相符，並有臺電公司與弘鍵公司工程採
    購承攬契約書、弘鍵公司與己○○工程承攬契約書、己○○與天鼎公司工程承攬
    契約書、勞工保險被保險人年資資料表各一份在卷可憑。按「雇主對防止電、熱
    及其他之能引起之危害，應有有符合標準之必要安全衛生設備。」、「雇主使勞
    工於接近高壓電路或高壓電路支持物從事敷設、檢查修理、油漆等作業時，為防
    止勞工接觸高壓電路引起感電之危險，在距離頭上、身側及腳下六十公分以內之
    高壓電路者，應在該電路設置絕緣用防護裝備。但已使該作業勞工戴用絕緣用防
    護具而無感電之虞者，不在此限。」、「雇主對於從事電氣工作之勞工，應使其
    使用電工安全帽、絕緣防護具及其他必要之防護器具。」，勞工安全衛生法第五
    條第一項第三款、勞工安全衛生設施規則第二百五十九條、第二百九十條分別定
    有明文，被告身為事業經營負責人即雇主，對此自應知之甚詳，且依被告之智識
    、能力及當時之情況，又無不能注意之情事。而被害人張豪華確因未穿戴絕緣防
    護手套及肩套，亦未使用安全毯，即於距離其頭部約僅十公分之高壓活線下作業
    ，嗣因扶住固定鋁梯之丙○○右肘關節遭駛經該處之機車碰撞，鋁梯因而輕微移
    動，導致正在梯上作業之張豪華在驚慌下左手誤觸前開高壓活線，遭電擊後心肺
    衰竭當場死亡等情，業經行政院勞工委員會南區勞動檢查所檢查在案，並認本件
    職業災害發生之直接原因係遭對地六千九百伏特之電壓電擊致死，間接原因則係
    (一)接近高壓電路從事維護作業時，未在距離作業勞工頭上、身側及腳下六十公分
    以內之高壓電路設置絕緣用防護裝備。(二)未戴用絕緣防護具。並經臺灣高雄地方
    法院檢察署檢察官督同法醫師相驗明確，有行政院勞工委員會南區勞動檢查所九
    十一年四月十六日函（含附件職業災害檢查報告書）、臺灣高雄地方法院檢察署
    相驗屍體證明書各一份在卷可憑，是被告未盡前開注意義務與被害人張豪華死亡
    間，顯有相當因果關係。綜上所述，被告之自白經查既與事實相符，自得採為論
    科之依據，事證明確，其犯行堪予認定。
二、按公司之經理人，在執行職務範圍內，亦為公司負責人，公司法第八條第二項定
    有明文，又按勞工安全衛生法所稱雇主，謂事業主或事業之經營負責人，同法第
    二條第二項規定甚明，被告自承係天鼎公司之副總經理兼南區分公司負責人，依
    公司法條第二項之規定，在執行職務之範圍內亦為天鼎公司之負責人，且依勞工
    安全衛生法第二條第二項之規定，被告為天鼎公司之經營負責人，自係雇主。核
    被告所為，係犯刑法第二百七十六條第二項之業務過失致死罪，並因違反勞工安
    全衛生法第五條第一項第三款之規定，致發生同法第二十八條第二項第一款之死
    亡職業災害，應依同法第三十一條第一項論處。其以一行為而觸犯上開二罪名，
    為想像競合犯，應依刑法第五十五條之規定論以一罪，並從一較重之刑法第二百
    七十六條第二項之業務過失致死罪處斷。檢察官雖未就被告違反勞工安全衛生法
    部分起訴，惟此部分與已起訴之業務過失致死部分，有想像競合犯之裁判上一罪
    關係，為起訴效力所及，本院自得併予審理。原審予以論罪科刑，固非無見，惟
    原審僅就被告上開犯行論以刑法第二百七十六條第二項之業務過失致死罪，未依
    勞工安全衛生法第三十一條第一項論處，尚有未洽，檢察官及被告上訴指摘原判
    決不當，為有理由，自應由本院予以撤銷改判。審酌被告因一時疏忽，未依規定
    提供適當之絕緣防護設備，致被害人張豪華觸電死亡而罹刑典，現業與被害人張
    豪華之父甲○○達成和解，甲○○亦切結表示不再追究被告之責任，且若有張豪
    華之其他法定繼承人再向被告求償，概由甲○○全權負責，此有和解書及切結書
    各一紙在卷可稽，足見被告自認業與被害人張豪華之家屬達成和解，雖被害人張
    豪華之母庚○○未獲取和解金而提出本件告訴及附帶民事訴訟，惟此乃民事賠償
    金之求償問題，尚不能執此遽認被告無和解悔過之誠意，及被告犯後坦承犯行、
    深表悔意、態度良好等一切情狀，爰量處如主文所示之刑。又被告未曾受有期徒
    刑以上刑之宣告，此業據其供明並有台灣高雄地方法院檢察署刑案資料查註紀錄
    表及台灣高等法院被告全國前案紀錄表各一份附卷可按，其經此偵審程序，應知
    所警惕，諒無再犯之虞，本院因認對其所處之刑以暫不執行為適當，爰併予宣告
    緩刑三年，以啟自新，併勵來茲。
據上論斷，應依刑事訴訟法第四百五十五條之一第一項、第三項、第三百六十九條第
一項前段、第三百六十四條、第二百九十九條第一項前段，勞工安全衛生法第三十一
條第一項、第五條第一項第三款、第二十八條第二項第一款，刑法第二百七十六條第
二項、第五十五條、第七十四條第一項，罰金罰鍰提高標準條例第一條前段，判決如
主文。
本案經檢察官張啟祥到庭執行職務。
中      華      民      國    九十二    年      六      月    三  十    日
                              臺灣高雄地方法院刑事第二庭
                                審判長法  官  莊  崑  山
                                      法  官  柯  彩  燕
                                      法  官  孫  啟  強
右正本證明與原本無異。
不得上訴。
                                        書記官  盧  雅  婷
中      華      民      國    九十二  年      六      月    三  十    日
附錄本判決論罪科刑法條全文：
刑法第二百七十六條：
因過失致人於死者，處二年以下有期徒刑、拘役或二千元以下罰金。
從事業務之人，因業務上之過失犯前項之罪者，處五年以下有期徒刑或拘役，得併科
三千元以下罰金。
勞工安全衛生法第五條第一項第三款：
雇主對左列事項應有有符合標準之必要安全衛生設備：
三防止電、熱及其他之能引起之危害。
勞工安全衛生法第二十八條第二項第一款：
事業單位工作場所發生左列職業災害之一時，雇主應於二十四小時內報告檢查機構：
一、發生死亡災害者。
勞工安全衛生法第三十一條第一項：
違反第五條第一項或第八條第一項之規定，致發生第二十八條第二項第一款之職業災
害者，處三年以下有期徒刑﹑拘役或科或併科新台幣十五萬元以下罰金。


司法院資訊處製作；財團法人民間司法改革基金會備份。
